【裁判字號】    96,易,2765
【裁判日期】    970520
【裁判案由】    公共危險
【裁判全文】
臺灣板橋地方法院刑事判決              96年度易字第2765號
公  訴  人  臺灣板橋地方法院檢察署檢察官
被      告  丁○○
            辛○○
            己○○
上列被告等因公共危險案件，經檢察官提起公訴（96年度偵字第
13819號），本院判決如下：
    主  文
丁○○失火燒燬現供人使用之住宅，處有期徒刑肆月，如易科罰
金，以新臺幣壹仟元折算壹日。
辛○○失火燒燬現供人使用之住宅，處有期徒刑伍月，如易科罰
金，以新臺幣壹仟元折算壹日。
己○○失火燒燬現供人使用之住宅，處有期徒刑參月，如易科罰
金，以新臺幣壹仟元折算壹日。
    事  實
一、丁○○於民國九十六年五月四日委託辛○○在其所負責經營
    位於臺北縣三重市○○街五號之一乾良瓦斯行施作正門及側
    門之招牌拆裝工程，丁○○明知上址乾良瓦斯行之倉庫內儲
    放有六十支瓦斯鋼瓶且於五華街五之一號西側五華街上路旁
    停放之三台貨車上堆放有合計九十九支之瓦斯鋼瓶，及於五
    華街七巷七號倉庫內儲存九十一支瓦斯鋼瓶，上開瓦斯鋼瓶
    之總儲氣量已違反安全規定，且儲放大量瓦斯鋼瓶會蓄積一
    定數量之液化石油氣，則工人在上址瓦斯行以電焊等工具施
    作招牌拆裝、焊接等工程時，若任由電焊之火苗噴濺，將有
    引燃液化石油氣造成火災之危險，自應注意移開瓦斯鋼瓶或
    為其他現場施工安全之措施，以避免產生之火苗引燃現場蓄
    積之瓦斯氣體；而辛○○與其僱用之助手己○○亦明知上址
    瓦斯行倉庫現場儲放大量之瓦斯鋼瓶，該瓦斯鋼瓶會蓄積一
    定數量之液化石油氣，並應注意從事招牌裝設工程使用電焊
    工具時應注意四周環境住宅之安全或移開瓦斯鋼瓶，避免使
    用電焊工具時產生之火花引燃瓦斯氣體，導致可能之危險，
    而其三人依當時狀況，並無不能注意之情事，乃應注意並能
    注意而不注意，丁○○竟疏未將現場之瓦斯鋼瓶移至其他安
    全處所，即離去現場，任由辛○○與己○○於同日下午四時
    八分許，使用扶梯在乾良瓦斯行之側門進行二樓招牌拆卸工
    程時，辛○○與己○○竟疏於注意使用電焊工具焊接時所引
    起之火苗可能造成之危險，致辛○○操作焊接招牌鐵塊時所
    產生之火苗引燃其下方即五華街五之一號西南側倉庫靠近西
    方約中間附近與車號ＧＪ－八七一號貨車相鄰鐵皮隔間牆附
    近處擺放瓦斯鋼瓶蓄積之液化石油氣而起火燃燒，因此燒燬
    五華街五號之一一樓現有人所在之乾良瓦斯行建築物、同號
    二樓之現有人使用之住宅、同號二樓頂樓之鋼架等器物及上
    開車號ＧＪ－八七一號貨車，該火勢並延燒燒燬五華街五號
    二樓住宅房屋之客廳、天花板、西北側陽台、落地窗等物、
    五號三樓住宅房屋之西北側房間之窗戶、衣物、五華街七巷
    五號房屋之窗戶、鐵捲門等物（上開房屋住宅部分尚未達燒
    燬之程度），及燒燬五華街三樓頂樓加蓋之現供人使用住宅
    ，以及燒燬庚○○所有之車號ＬＬＵ－九四０號重型機車、
    戊○○所有之車號ＦＨＸ－０八０號自用小客車、丑○○所
    有之車號一七一一－ＥＬ號自用小客車，致生公共危險。
二、案經臺北縣政府警察局三重分局報請臺灣板橋地方法院檢察
    署檢察官偵查起訴。
    理  由
一、證據能力部分：
    查被告及檢察官對於下列各項證據方法之證據能力均無意見
    ，本院審酌各證據方法作成時之情況，認為並無不適當之情
    事，依刑事訴訟法第一百五十九條之五規定，均得作為證據
    ，合先敘明。
二、認定犯罪事實所憑之證據及理由：
    訊據被告丁○○、辛○○、己○○固坦承上開乾良瓦斯行於
    上揭時間發生火災，火勢因此燒燬乾良瓦斯行之建築物、頂
    樓之鋼架器物及車號ＧＪ－八七一號貨車，該火勢並延燒五
    華街五號二樓、五號三樓、三樓頂加蓋之住宅及五華街七巷
    五號房屋等物，及燒燬車號ＬＬＵ－九四０號重型機車、車
    號ＦＨＸ－０八０號自用小客車、車號一七一一－ＥＬ號自
    用小客車等事實，惟均矢口否認有何失火燒燬現住建築物及
    他人所有物之犯行，被告丁○○辯稱：火災發生前當天下午
    三點半左右，伊要離開瓦斯行時，有告訴辛○○他們不能焊
    接，伊離開瓦斯行一陣子後才發生火災，所以伊完全不知道
    火災發生云云；被告辛○○辯稱：火災發生前之當天下午吃
    過飯，丁○○就叫我們不要焊了，且火災前，我們是用電鑽
    在拆螺絲，並不會有火花，所以本次火災發生與伊無關云云
    ；被告己○○辯稱：本次火災發生前，伊在現場幫辛○○扶
    梯子，由辛○○在梯子上面用螺絲、扳手拆招牌，火災發生
    跟伊無關云云。惟查：
(一)被告丁○○所經營之乾良瓦斯行，於上開時間因火災而燒燬
    五華街五號之一一樓現有人所在之乾良瓦斯行建築物、同號
    二樓之現有人使用之住宅、同號二樓頂樓之鋼架器物及上開
    車號ＧＪ－八七一號貨車（以上使用、燒燬情形，見後述火
    災現場照片所示及火災原因調查報告書所載），該火勢並延
    燒燒燬五華街五號二樓住宅房屋之客廳、天花板、西北側陽
    台、落地窗等物、五號三樓住宅房屋之西北側房間之窗戶、
    衣物、五華街七巷五號房屋之窗戶、鐵捲門等物（上開房屋
    住宅部分尚未達燒燬之程度，其使用、燒燬情形，見後述火
    災現場照片所示及火災原因調查報告書所載），及燒燬五華
    街三樓頂樓加蓋之現供人使用之住宅（此部分使用、燒燬情
    形，見後述火災現場照片所示及火災原因調查報告書、工程
    預算書所載），以及燒燬庚○○所有之車號ＬＬＵ－九四０
    號重型機車、戊○○所有之車號ＦＨＸ－０八０號自用小客
    車、丑○○所有之車號一七一一－ＥＬ號自用小客車（以上
    燒燬情形，見後述火災現場、車輛照片所示）等事實，業據
    被告丁○○、辛○○、己○○供承在卷，並經證人即瓦斯行
    職員癸○○於警詢、偵查及本院審理中證述、證人即被害人
    庚○○、寅○○、壬○○、丙○○於警詢證述、證人即被害
    人丑○○於本院審理中之證述屬實，復有火災現場、房屋及
    汽、機車受損、燒燬照片、免用統一發票收據、估價單、報
    價單、工程預算書等件附卷可憑，且本件火災燒燬上開住宅
    、物品之情形，亦據臺北縣政府消防局鑑識人員至現場調查
    屬實，並製有九十六年五月八日火災原因調查報告書一份在
    卷可稽。
(二)本件依據(1)證人癸○○於警詢時證稱：當時我在瓦斯行辦公
    室裡面接電話，我聽到類似哨子聲音，我就站起來四處查看
    ，看到己○○在那裡整理工具，接著往後看發現是樓梯間著
    火等語。又於偵查中結證稱：火災當時，我在瓦斯行辦公桌
    那邊接聽電話，有聽到一聲很像哨子的聲音，就看到後面瓦
    斯桶燒起來，我當時的位置看得到後面的廚房，火災前廚房
    並沒有在燒東西；火災時辛○○、己○○在瓦斯行作招牌，
    好像有在焊接等語。復於本院審理中結證稱：我在約下午四
    點發現失火，我坐在位置上接聽電話，有先聽到嘰嘰的聲音
    ，很大聲，很像哨子的聲音，才看到一、二樓的火在燒，是
    在我正後方二公尺左右放瓦斯桶的地方燒起來；當時起火點
    在我左後方兩公尺處，那裡有放瓦斯桶；我後面就是一個櫃
    台，櫃台後面放瓦斯桶，就是櫃台後的瓦斯桶起火的，被告
    二人（指辛○○、己○○）是在起火的瓦斯桶的樓上做招牌
    ；我發現起火前，沒有看到辛○○、己○○二人在做什麼，
    因為他們在二樓做招牌，他們二人平常做招牌時，我有看到
    他們在焊接，我也有聽別人跟他們說在焊接要小心，喊很大
    聲，我有聽到；被告（指辛○○、己○○）焊接或拆裝招牌
    的下方放有一堆瓦斯桶在屋子裡面，裝瓦斯桶的卡車在門口
    ，在屋子外面；是招牌下面屋內的瓦斯桶起火，後來才延燒
    到卡車上的瓦斯桶等語。(2)證人即參與本件火災調查鑑定之
    臺北縣消防局小隊長甲○○於本院九十六年十二月二十六日
    審理中結證稱：本件依現場勘驗結果，起火點在五華街五之
    一號瓦斯行的右後方停放貨車及鐵皮牆壁的附近，我們是依
    據現場火流延燒路徑及物品燃燒情形來研判，因火場主要的
    燃燒物品就是貨車上的瓦斯及防火巷放的瓦斯，因為那邊物
    品的燃燒最嚴重，其餘處所的燃燒是延燒的，而本件失火原
    因，係電焊不慎引燃液化石油氣，因瓦斯行一樓屋頂、二樓
    地板有製作招牌，也有使用電焊，且現場（如調查報告第七
    一頁照片上）有發現電焊工具及焊的鐵塊，如果在該處焊鐵
    時，火花掉下來，會接觸到兩旁的瓦斯桶，就是貨車上的瓦
    斯桶及防火巷的瓦斯桶；因瓦斯行防火巷的瓦斯桶是放瓦斯
    桶的倉庫，會有蓄積一些瓦斯，一有火源就會迅速燃燒；本
    件失火可以明確排除如電線走火或開瓦斯爐煮東西等原因，
    因起火點處並沒有電線，也沒有瓦斯爐，如果是瓦斯爐起火
    引起火災，起火點就會在瓦斯爐那邊，但現場的瓦斯爐與防
    火巷的瓦斯桶中間有鐵櫃、四周都是水泥牆，所以瓦斯爐的
    火源應該不會引燃防火巷的瓦斯桶或瓦斯；又因瓦斯行之防
    火巷與廚房相隔著水泥牆，只有一個開口，是用鐵櫃擋著，
    如果本件係因瓦斯爐的火源引起火災，這樣瓦斯爐的附近會
    燒得很嚴重，但本件瓦斯爐附近燒得很輕微，而儲放瓦斯桶
    的倉庫內的瓦斯氣體會有外流情形，但它向倉庫的外面流，
    會比向倉庫裡面流的量多，且流的量很少等語（見本院九十
    六年十二月二十六日審判筆錄）。復於本院九十七年五月六
    日審理中結證稱：當時我們到現場勘查時，瓦斯行辦公室的
    西側放了六十支瓦斯桶，西側街道停放三台貨車，貨車上放
    了九十九支瓦斯桶，這樣已經超出「公共危險物品及可燃性
    高壓氣體設置標準暨安全管理辦法」第七十三條所規定堆放
    瓦斯桶的數量了，因現場瓦斯大部分都是一瓶二十公斤，而
    這樣的堆放數量已超過規定的標準；一般情形可能會有因為
    瓦斯的溢漏導致火災，但這種情形會有爆炸的現象，可是本
    件現場並沒有瓦斯行的建築主體結構爆炸倒塌或毀壞的情形
    ，所以我們根據現場情形研判本件並非因瓦斯逸漏而引起的
    火災；我們製作的火災調查報告認定本件火災原因的依據，
    就如我於九十七年四月二日審理時所述的過程；我們看現場
    火災的起火點不是在瓦斯行辦公室的廚房瓦斯爐，因為廚房
    本身的燃燒情形很輕微，在瓦斯行的西南側倉庫跟貨車之間
    的隔間牆那地方燃燒最為嚴重，所以我們判斷起火點不在瓦
    斯行廚房的瓦斯爐附近，而是在上開隔間牆，所以我們也認
    為本件起火原因不是廚房瓦斯爐所造成的；本件火災是屬於
    氣爆還是延燒的情形，就如我於九十七年四月二日審理時所
    言；依據我們勘查現場的結果，因為電焊的銲渣掉落在瓦斯
    行西南側倉庫裡面，那個倉庫是一個密閉式的空間，所以一
    般在搬運時會有微量的瓦斯外洩出來，所以我們懷疑他們因
    高溫焊接掉落的銲渣引燃密閉式空間的微量的瓦斯氣體造成
    延燒，而證人癸○○說她火災當時有聽到吱吱如哨子的聲音
    ，是因為瓦斯桶開關壞了，瓦斯外溢出來燃燒的聲音等語（
    見本院九十七年四月二日、五月六日審判筆錄）。(3)證人即
    瓦斯行員工乙○○於九十七年二月四日本院審理中結證稱：
    火災當天十二點半，我開車出去從林口回來之後，我看到辛○○他們還在銲角鐵，是辛○○在銲，己○○在當助手，我
    對辛○○說這樣危險，他是說他會注意，會小心，我離開時
    ，他們還在銲，我快四點回來時，火就燒起來了等語。(4)被
    告丁○○於警詢時供稱：火災當天我要出門時，己○○、辛○○還在使用電焊工具等語，又於消防局詢問時陳稱：我中
    午時有叮嚀他們（指辛○○、己○○）焊接招牌及鐵條時要
    注意，叫他們暫時不要施工，待瓦斯存放較安全後再進行，
    我出門時工人在休息，我還再次叮嚀才出門等語；又於本院
    九十七年五月六日審理中供稱：我是當天下午三點多離開瓦
    斯行，伊離開乾有告訴辛○○說不要焊了，但我離開時，他
    們二人還在焊接等語。(5)證人即在五華街五號一樓中星害蟲
    驅除有限公司上班之丑○○於本院九十七年二月二十五日審
    理中結證稱：我是在火災當天下午三點四十分左右離開，當
    時並沒有失火，我當天離開前，有看到有工人站在瓦斯車上
    燒銲，我有看到焊接的火花，工人在焊接鐵皮的牆壁，下午
    四點二十分左右我回公司，當時已經燒起來了；我可以確定
    當時有人站在瓦斯車上焊接，就是指工人站在貨車上面所放
    瓦斯桶的上面焊接等語。(6)另本件火災發生後，臺北縣政府
    消防局鑑識人員至火災現場勘查後，依火場燃燒後碳化殘留
    情形及火流延燒路徑，及乾良瓦斯行會計癸○○、辛○○於
    消防局詢問時陳述情節相吻合，研判臺北縣三重市○○街五
    之一號之乾良瓦斯行是本件火災之起火戶；本次火勢在五華
    街五之一號西南側倉庫靠西方約中間附近與車號ＧＪ－八七
    一號貨車相鄰附近處所受火勢燃燒較為強烈，並依據現場燃
    燒後碳化殘留情形及火流延燒路徑研判，與癸○○、辛○○
    於消防局詢問時陳述情節相吻合，研判最先起火處位於五華
    街五之一號西南側倉庫靠近西方約中間附近與車號ＧＪ－八
    七一號貨車相鄰鐵皮隔間牆附近處；又火災現場未發現有可
    造成自燃之危險物品或化學原料置放其內，亦未發現有電器
    物品或電源配線經過，可排除上述自燃之危險物品或化學原
    料等類似物品自燃之可能性，且因電器因素引燃之可能性較
    低，並勘查上開車號ＧＪ－八七一號貨車為停駛狀態，而靠
    起火位置並非引擎室附近，故因該貨車機械異常引燃之可能
    性較低；本件於起火處所附近掘獲有電焊工具，並於起火處
    所上方二樓地板鐵架上，尋獲有新焊接之Ｌ型鐵，雖辛○○
    於消防局詢問時陳稱其於火災當天中午過後就沒用電焊機，
    但依據癸○○於消防局詢問時陳稱：「我剛聽到吱吱聲時，
    他（指己○○）門口收拾工具，原以為吱吱聲是他們弄出來
    的，越來越大聲，我就四處張望，我往後看才發現火災，外
    包水電師父己○○已不知去向」，且三重消防分隊隊員子○○於火災當日下午四時許志該瓦斯行檢查，見招牌工人在五
    之一號（指瓦斯行）西側屋外切割鐵板，另有鄰居目擊招牌
    工人站在車上之瓦斯桶上方焊接招牌，火星一直往下方的瓦
    斯桶掉落非常危險，綜上所述，顯然辛○○當時應該在五之
    一號之瓦斯行西側工作，加上有鄰居目擊焊接火星掉落瓦斯
    桶之危險行為，故本案起火原因以招牌工人電焊不慎引燃液
    化石油氣之可能性較高等情，有上開臺北縣政府消防局九十
    六年五月八日火災原因調查報告書可稽。(7)綜上，臺北縣政
    府消防局火災鑑識人員至火災現場勘查後，研判本件火災最
    先起火處位於被告丁○○所經營之五華街五之一號乾良瓦斯
    行西南側倉庫靠近西方約中間附近與車號ＧＪ－八七一號貨
    車相鄰鐵皮隔間牆附近處，經排除危險物品或化學原料等物
    品自燃、電器因素引燃及車號ＧＪ－八七一號貨車機械異常
    引燃等可能性，加上上開起火處所附近掘獲有電焊工具，並
    於起火處上方即乾良瓦斯行二樓鐵架上發現有新焊接之Ｌ型
    鐵，且有鄰居目擊瓦斯行招牌工人焊接火星掉落瓦斯桶之危
    險行為，研判本案起火原因以被告丁○○經營之乾良瓦斯行
    招牌工人電焊不慎引燃液化石油氣之可能性較高，業如前述
    ；又依照證人癸○○、乙○○、丑○○及被告丁○○上開供
    證情節，足知被告辛○○、己○○於本件火災發生（即九十
    六年五月四日下午四時八分許）前之當天下午三時許，仍有
    在乾良瓦斯行就招牌進行電焊工程，且消防局鑑識人員勘查
    現場時亦在上開起火處所附近掘獲有電焊工具，並於起火處
    上方即乾良瓦斯行二樓鐵架上發現有新焊接之Ｌ型鐵等情，
    亦據證人甲○○於本院審理中證述屬實，核與火災現場照片
    所示情形相符，足徵臺北縣政府消防局火災原因調查報告書
    研判本件起火原因係招牌工人電焊不慎引燃液化石油氣所致
    一節，應屬可採。另本件火災當時乾良瓦斯行倉庫內儲存有
    六十支瓦斯鋼瓶，且五華街五之一號西側之五華街上路旁停
    放三輛貨車載有合計九十九瓶之瓦斯鋼瓶，並在五華街七巷
    七號倉庫內儲存九十一支瓦斯鋼瓶等情，業據臺北縣政府消
    防局調查屬實，有該局九十六年五月十五日北消調字第０九
    六００一三八三０號函在卷可稽，而被告丁○○在乾良瓦斯
    行儲存擺設上開瓦斯鋼瓶之總儲氣量，顯已違反內政部發布
    之「公共危險物品及可燃性高壓氣體設置標準暨安全管理辦
    法」第七十三條規定「液化石油氣處理場所儲放之液化石油
    氣，總儲氣量不得超過一百二十八公斤」，復據證人甲○○
    證述屬實，並有火災現場之照片在卷可按。據上所述，堪認
    本件火災應係被告辛○○、己○○在上址瓦斯行西南側倉庫
    靠近西方約中間附近與停放之車號ＧＪ－八七一號貨車相鄰
    鐵皮隔間牆附近處，因電焊招牌鐵塊造成火苗，不慎引燃上
    開起火處附近被告丁○○儲放瓦斯鋼瓶所蓄積之液化石油氣
    所致。被告辛○○、己○○辯稱：本件火災發生前之當天下
    午，渠等就沒有在現場焊接招牌云云，不足採信。
(三)又被告丁○○、辛○○、己○○對於辛○○、己○○上述使
    用電焊器具焊接招牌鐵塊時，竟疏未注意該瓦斯行倉庫內儲
    存有六十支瓦斯鋼瓶，且五華街五之一號西側之五華街上路
    旁停放三輛貨車載有合計九十九瓶之瓦斯鋼瓶，並在五華街
    七巷七號倉庫內儲存九十一支瓦斯鋼瓶，且上開瓦斯鋼瓶會
    蓄積一定數量之液化石油氣，如現場有火源將會引燃上開瓦
    斯鋼瓶所蓄積之液化石油氣而造成火災，則被告辛○○、己○○在上址瓦斯行進行焊接招牌鐵塊時，其等與擔任乾良瓦
    斯行負責人之被告丁○○，均有義務將上開瓦斯鋼瓶移開並
    遠離上開焊接招牌處所附近，以避免因電焊造成火苗引燃瓦
    斯鋼瓶所蓄積之液化石油氣，惟渠等竟疏未注意將現場放置
    超過安全規定數量之瓦斯鋼瓶移至其他安全處所，由被告辛○○手持被告己○○在場提供之電焊工具及材料，共同在現
    場進行招牌鐵塊之焊接工程，而被告丁○○亦明知現場放置
    超過安全規定數量之瓦斯鋼瓶，且辛○○等人仍有繼續在該
    瓦斯行進行招牌焊接之情形下，未將瓦斯鋼瓶移至其他安全
    處所前即行離去，致被告辛○○、己○○進行電焊時產生火
    苗引燃現場之液化石油氣而造成火災。是被告丁○○、辛○○、己○○對本件火災發生均有過失，且被告三人之行為與
    本件火災之結果，亦有相當因果關係。至被告己○○係辛○○焊接時之助手，其本身不會操作電焊器具一節，固據被告
    辛○○、己○○及證人乙○○於本院審理中供證在卷，然被
    告己○○係受僱於被告辛○○在上址瓦斯行，共同進行招牌
    裝設工程，被告辛○○施作或焊接招牌時，需被告己○○提
    供電焊器具、材料等工具，始能合力完成該工程，則被告己○○與辛○○二人對於工作現場之環境及工作可能造成之危
    險，均有注意並防止危險發生之義務，則被告己○○就本件
    火災之發生亦有注意、防止之義務。是被告辛○○、己○○
    辯稱本次火災發生與其二人無關云云，應係卸責之詞，亦非
    足採。另被告丁○○供稱其於火災發生前，要離開瓦斯行時
    ，有告訴辛○○他們不能焊接等語，而被告辛○○於本院審
    理中亦供稱被告丁○○於火災發生前亦有叫伊不要電焊等語
    ，然被告丁○○委託被告辛○○在瓦斯行進行招牌裝設工程
    ，其雖曾向辛○○等人表示不要焊接，但被告丁○○既明知
    辛○○等人在完成所施作之招牌工程前，仍有繼續使用電焊
    工具焊接之可能，竟未積極阻止辛○○等人使用電焊工具，
    並確定渠等不再使用電焊工具，復未將瓦斯鋼瓶移至其他安
    全處所之情形下，即行離去，任令被告辛○○、己○○在現
    場施作招牌工程，應認被告丁○○對本件火災發生亦應負過
    失責任。本案事證明確，被告丁○○、辛○○、己○○之犯
    行均堪認定，應依法論科。
三、核被告丁○○、辛○○、己○○所為，均係犯刑法第一百七
    十三條第二項之失火燒燬現供人使用之住宅罪。按刑法上之
    失火罪，其所直接侵害之法益，為一般社會之公共安全，雖
    私人之財產法益，亦同時受其侵害，但既列入公共危險罪章
    內，自以社會公安之法益為重，故就被害法益論，不得以所
    焚數人所有刑法第一百七十三條及第一百七十四條所列舉與
    除此以外之他人所有物，而有區別，故計算罪數，應以行為
    之個數為標準，此種情形，自屬單純一罪，應論以社會公安
    危險較重之第一百七十三條一罪處斷（參見最高法院二十一
    年上字第三九一號判例；臺灣高等法院暨所屬法院六十三年
    度法律座談會刑事類第十五號同此見解）。本件被告丁○○
    、辛○○、己○○失火燒燬現有人所在之建築物（即五華街
    五號之一的一樓之乾良瓦斯行）、現供人使用之住宅（即五
    華街五號之一的二樓、五華街五號三樓頂樓加蓋房屋），並
    燒燬其他刑法第一百七十三條、第一百七十四條所列舉以外
    他人所有之物（即五華街五號之一的二樓頂樓、五號二樓、
    三樓房屋、七巷五號房屋內之物件、器具及事實欄所載之汽
    、機車等物），致生公共危險，揆諸上開說明，被告三人僅
    有一失火行為，自屬單純一罪，應論以社會公安危險較重之
    刑法第一百七十三條第二項之失火燒燬現供人使用之住宅一
    罪處斷，自不另論同法第一百七十五條第三項之罪。是公訴
    意旨認被告三人上開行為另成立同法第一百七十五條第三項
    之罪，並與渠等所犯之刑法第一百七十三條第二項之失火燒
    燬現供人使用之住宅罪，成立想像競合犯等節，容有誤會。
    又公訴意旨雖認本件三重市○○街五號三樓房屋住宅已達燒
    燬之程度，惟觀諸卷附上開房屋火災後拍攝之照片所示（偵
    卷第一百十九頁、第一百二十頁），該房屋僅西北側房間及
    房間內部分衣物有火勢燃燒之情形，尚難認該房屋住宅部分
    已達於燒燬之程度，公訴意旨認本件火災造成五華街五號三
    樓住宅燒燬一節，亦有誤會；另起訴書雖僅就被告三人失火
    燒燬五華街五之一號建築物及延燒燒燬五號三樓、三樓頂之
    住宅、燒燬五華街五號二樓、七巷五號房屋內部分物品、車
    號ＬＬＵ－九四０號機車之犯行提起公訴，惟被告三人尚有
    如事實欄所載其餘失火燒燬住宅、建築物及貨車、汽車、其
    他器物之犯罪事實，該未起訴部分與起訴論罪科刑部分，具
    有單純一罪關係，業如前述，基於審判不可分之原則，應為
    起訴效力所及，本院自得併予審理。爰審酌被告丁○○、辛○○、己○○三人過失之程度、犯罪所生之危害，各該被害
    人所受損害不輕，被告丁○○自承僅賠償部分被害人所受損
    失，但未與其他被害人達成和解，被告辛○○、己○○則均
    未賠償被害人，暨被告三人犯罪後之態度等一切情狀，分別
    量處如主文所示之刑，併均諭知易科罰金之折算標準，以資
    懲儆。
據上論斷，應依刑事訴訟法第二百九十九條第一項前段，刑法第
一百七十三條第二項、第四十一條第一項前段，刑法施行法第一
條之一第一項、第二項前段，判決如主文。
本案經檢察官鄭潔如到庭執行職務。
中    華    民    國    97    年    5     月    20    日
                  刑事第十六庭  法  官  楊 志 雄
以上正本證明與原本無異
如不服本判決應於送達後10日內向本院提出上訴狀
                                書記官  陳 春 銘
中    華    民    國    97    年    5     月    20    日
附錄本案論罪科刑法條全文：
刑法第 173 條：
放火燒燬現供人使用之住宅或現有人所在之建築物、礦坑、火車
、電車或其他供水陸、空公眾運輸之舟車、航空機者，處無期徒
刑或 7 年以上有期徒刑。
失火燬毀前項之物者，處 1 年以下有期徒刑、拘役或 500 百元
以下罰金。


司法院資訊處製作；財團法人民間司法改革基金會備份。
